【裁判字號】    92,易,2071
【裁判日期】    921216
【裁判案由】    詐欺等
【裁判全文】
臺灣高雄地方法院刑事判決                        九十二年度易字第二七一號
    公  訴  人  臺灣高雄地方法院檢察署檢察官
    被      告  甲○○
右列被告因詐欺等案件，經檢察官提起公訴（九十二年度偵字第一八三一五號），本
院判決如左：
    主  文
甲○○共同連續行使偽造私文書，足以生損害於他人，處有期徒刑壹年陸月。
扣案經變造之中華民國交通部製發汽車駕駛執照上甲○○照片壹張、偽造民國九十二
年九月二日丙○○出具收受徐鋒育新臺幣貳拾萬元之收據及偽造民國九十二年九月三
日丙○○出具收受辛○○新臺幣貳拾萬元之收據上立據人欄下方之「丙○○」署名各
壹枚，均沒收。
    事  實
一、甲○○於民國九十二年七月間某日，依報紙刊登之廣告寄發履歷表及照片予真實
    姓名、年籍不詳而自稱「黃經理」之成年男子應徵司機工作時，察覺「黃經理」
    為藉此詐騙不特定人財物之犯罪集團一員而未受騙，惟竟因此受邀加入該自稱為
    「黃經理」、「副總」、「阿國」、「小李」、「呂經理」、「曹經理」、「陳
    經理」、「張經理」、「老總」、「經理」及「劉副總」等真實姓名、年籍及人
    數均不詳之成年男子所組成之詐騙集團，而與「黃經理」等人共同基於意圖為自
    己不法所有、行使偽造私文書及行使變造特種文書之概括犯意聯絡及行為分擔，
    由「黃經理」等人先刊登廣告佯稱應徵司機，另未經甲○○之同意，將其上開所
    寄之照片換貼於該集團前於同年三月間所詐得丙○○之汽車駕照上，連同丙○○
    之健保卡一併交付甲○○供掩飾自己身分之用，待應徵者依約前往特定地點接洽
    時，甲○○即出面自稱丙○○並負責收取應徵者之國民身分證影本、履歷表及照
    片等個人基本資料，其中除下列事實(一)、(七)外，其餘均曾出示上開經變造之汽車
    駕照以取信於應徵者，而足生損害於丙○○，再佯稱應預先繳納保證金，而連續
    於(一)九十二年七月二十二日十二時三十分許，癸○○依約駕駛車牌號碼Ｎ三—０
    ０三七號自用小客車前往高雄市區之某麥當勞店前，與甲○○接洽後，因癸○○
    無法繳交現金充作保證金，遂由甲○○帶往當鋪典當上開車輛，癸○○因而陷於
    錯誤而將典當所得之新臺幣（下同）二萬三千三百元交付甲○○後，自稱「曹經
    理」者再指示癸○○前往高雄市金典酒店四十一樓幫忙搬運行李，甲○○則趁機
    逃離。(二)同年八月十二日，林進浤依約駕駛其兄所有之車牌號碼一０五三—ＦＫ
    號自用小客車前往高雄市○○路與裕誠路口附近，由甲○○帶往當鋪典當該車充
    作保證金，林進浤因而陷於錯誤而將典當所得六萬一千元交付甲○○後，自稱「
    陳經理」者再指示林進浤前往高雄市福華飯店六樓幫忙搬運行李，甲○○則趁隙
    逃逸。(三)同年八月二十日，丁○○依約前往高雄市○○路之霖園飯店前，甲○○
    佯稱須先繳交一萬元之保證金，致丁○○陷於錯誤而交付後，甲○○藉口上樓接
    送「李老闆」並趁隙逃離。(四)同年八月二十五日，戊○○依約駕駛車牌號碼Ｍ三
    —五六五二號自用小客車前往高雄市○○路與裕誠路口之加油站前，甲○○佯稱
    須典當車輛繳納保證金並交付丙○○之健保卡以取信於戊○○，致戊○○陷於錯
    誤而將典當所得之四萬元交予甲○○後，甲○○謊稱欲前往高雄市○○區○○路
    之大友大旅館樓上接送客戶並趁機逃離。(五)同年八月二十八日十二時許，己○○
    依約駕駛其姐所有之自用小客車前往高雄市○○路與裕誠路口之加油站前，甲○○佯稱須先典當車輛繳納保證金，致己○○陷於錯誤而與甲○○前往設於高雄市
    苓雅區○○○路十一號之高大當鋪典當該車得款二十七萬元（扣除利息後實拿二
    十四萬五千三百元），己○○將該二十四萬五千三百元交予甲○○後，甲○○即
    藉口前往高雄市金典酒店樓上接送客戶而逃離。嗣「黃經理」等人再以電話佯稱
    應補足二十七萬元方予錄用，己○○再度匯款二萬四千七百元後，「黃經理」等
    人又要求匯款八萬餘元，至此己○○始發覺受騙而未予理會，共計被詐得二十七
    萬元。(六)同年九月一日，庚○○依約駕駛其妻所有之車牌號碼七Ｄ—一七六七號
    自用小客車前往高雄市○○路與民族路口之維士比大樓前，甲○○佯稱須先典當
    車輛繳納保證金，致庚○○陷於錯誤而前往高大當鋪典當該車，並將典當所得十
    二萬元交付甲○○後，甲○○即謊稱欲至高雄市福華飯店樓上接送老闆而逃逸。
    (七)同年八、九月間某日，壬○○依約駕車前往高雄市○○路與民族路口之維士比
    大樓前，惟屢經「黃經理」等人以電話佯稱須繳納保證金始予錄用後，壬○○懷
    疑有詐而未交付款項或典當車輛，致甲○○及「黃經理」等人未能詐得任何財物
    。(八)同年九月二日八時四十五分許，徐鋒育依約駕駛車牌號碼Ｓ九—五五八五號
    自用小客車抵達高雄市○○路與民族路口前，「呂經理」等人以電話佯稱須繳納
    十二萬元之保證金始予錄用，致徐鋒育陷於錯誤，隨同甲○○前往高大當鋪典當
    得款五萬元而交付甲○○時，甲○○為取信於徐鋒育，即偽簽丙○○之署名並進
    而偽造內容為曾收取徐鋒育十二萬元之收據一紙，再交付徐鋒育收執而行使之，
    足以生損害於丙○○，嗣甲○○藉口欲至大友大旅館十樓接待陳姓客戶而趁隙逃
    逸。(九)同年九月三日八時四十分許，辛○○依約駕駛車牌號碼六Ｑ—七九００號
    自用小客車前往高雄市○○路與裕誠路口之加油站前，由甲○○帶往高大當鋪典
    當該車，辛○○因而陷於錯誤而將典當所得二十萬元交付甲○○時，甲○○為取
    信於辛○○，即偽簽丙○○之署名並進而偽造內容為曾收取辛○○二十萬元之收
    據一紙，再交付辛○○收執而行使之，足以生損害於丙○○，並謊稱欲至高雄市
    ○○路之金園飯店十樓接送李老闆而趁機逃逸。嗣自稱「劉副總」者再以電話向
    辛○○佯稱須補繳四萬元始予錄用，辛○○再度匯款四萬元後，「黃經理」等人
    又要求匯款六萬元，至此辛○○始發覺受騙而未予理會，共計被詐得二十四萬元
    。甲○○於詐得上開款項後，均先抽取二千元之報酬，其餘金額則陸續匯入自己
    所有之00000000000000號、廖美蓮所有之0000000000
    0000號及魏明發所有之00000000000000號郵局帳戶供「黃經
    理」等人領取。嗣於同年九月四日八時三十分許，乙○○依約駕車前往高雄市○○路與民族路口之維士比大樓與甲○○洽談時，「黃經理」又以電話佯稱須繳交
    保證金二十萬元並要求典當車輛換取現金，惟乙○○察覺有異，佯裝配合而搭載
    甲○○行經高雄市○○路與大順路口時，適見警方巡邏而報警處理，致甲○○及
    「黃經理」等人未能詐得任何財物，並當場在甲○○身上扣得郵政國內匯款執據
    二十五張、經變造之丙○○汽車駕照一張、履歷表八張及相片十九張等物，始悉
    上情。
二、案經高雄市政府警察局苓雅分局報告臺灣高雄地方法院檢察署檢察官偵查起訴。
    理  由
一、右揭犯罪事實，業據被告於警詢、偵查及本院審理時坦承不諱，核與證人即被害
    人癸○○、林進浤、丁○○、戊○○、己○○、庚○○、壬○○、徐鋒育、辛○○及乙○○於警詢、偵訊及本院審理時之陳述、證述情節相符，復有郵政國內匯
    款執據二十六張（其中一張為辛○○提出之匯款證明）、經變造之丙○○汽車駕
    照一張、履歷表八張、相片十九張、偽造丙○○出具之收據二紙及分類廣告影本
    三紙分別扣案及附卷可稽，足認被告之自白與事實相符，堪予採信。從而，被告
    上開詐欺取財既遂、未遂、行使偽造私文書及行使變造特種文書之犯行，均堪認
    定，本件事證明確，應依法論科。
二、核被告所為，係犯刑法第二百十六條、第二百十條、第二百十二條之行使偽造私
    文書、行使變造特種文書罪及同法第三百三十九條第一項、第三項之詐欺取財既
    遂、未遂罪。其中偽造私文書之低度行為為行使之高度行為所吸收，偽造署名之
    行為為偽造私文書之部分行為，均不另論罪。被告與真實姓名、年籍不詳之「黃
    經理」等人就上開犯行間，均有犯意聯絡及行為分擔，均為共同正犯。被告先後
    多次行使偽造私文書、行使變造特種文書及詐欺取財既遂、未遂犯行，均時間緊
    接，手法相似，觸犯構成要件相同之罪名，顯係基於概括犯意反覆為之，均應依
    連續犯規定，各論以一罪，並加重其刑。又行使偽造私文書及行使變造特種文書
    之犯行，均與詐欺取財犯行間有方法目的之牽連關係，應從一重之行使偽造私文
    書罪處斷。公訴人論以被告詐欺取財既遂罪及行使變造特種文書罪，固非無見，
    惟漏未論以詐欺取財未遂罪，容有未洽；又起訴事實漏未論及被告行使偽造私文
    書犯行及犯罪事實欄(二)、(五)、(六)、(七)所示之詐欺取財既遂、未遂犯行，惟該等部
    分與業經起訴而由本院論罪科刑之詐欺取財犯行間，分別有牽連犯及連續犯之裁
    判上一罪關係，已如前述，則該等部分自應均為起訴效力所及，本院自得併予審
    理，附此敘明。爰審酌被告正值年輕力壯，不思以己力賺取生活所需，竟參與詐
    欺集團以刊登廣告之方式詐騙不特定亟需工作者之財物，造成多人因而受有財產
    上之損失，嚴重破壞社會治安，犯罪情節非輕，惟念其未曾受有期徒刑以上刑之
    宣告，此有臺灣高等法院被告全國前案紀錄表一份在卷足憑，堪認素行尚佳，僅
    因一時失慮，偶罹刑典，且犯後坦承犯行，並表悔意等一切情狀，量處如主文第
    一項所示之刑，以資懲儆。末查，卷附被告偽造丙○○名義出具之收據二紙，業
    已行使而分別交付徐鋒育及辛○○收執，既非被告所有，自不得宣告沒收。惟該
    收據上立據人欄下方之「丙○○」署名各一枚，皆係偽造，自應均依刑法第二百
    十九條宣告沒收之；另扣案之丙○○汽車駕照上之被告照片一張，為被告所有供
    犯罪所用之物，應依刑法第三十八條第一項第二款之規定沒收之。至扣案之履歷
    表八張及相片十九張，雖為各該被害人交予被告此詐欺集團之物，惟被告既不因
    其犯罪行為而取得所有權，自應返還各該被害人，尚不得謂為被告所有之物；又
    扣案之郵政國內匯款執據二十五張，乃被告詐得各該款項後匯款予「黃經理」等
    人之證明，應屬被告犯罪完成後之另一行為所得之物，自非因犯罪所得之物，且
    與本件犯行無關，爰均不予宣告沒收之，附此敘明。
三、公訴意旨另以：被告另於九十二年三月五日十七時許，與「黃經理」等人共同基
    於意圖為自己不法所有之概括犯意聯絡及行為分擔，與前往應徵工作之丙○○相
    約於臺北市松山火車站內洽談，並詐得丙○○之國民身分證、汽車駕照、健保卡
    及五千元等物，嗣被告即將其照片交予「黃經理」，由「黃經理」換貼於丙○○
    之前揭汽車駕照上而加以變造後，再交付被告行使，因認被告此部分亦涉犯刑法
    第三百三十九條第一項之詐欺取財及同法第二百十二條之變造特種文書罪嫌等語
    。惟查：
  (一)按被告未經審判證明有罪確定前，推定其為無罪。犯罪事實應依證據認定之，無
    證據不得認定犯罪事實；不能證明被告犯罪者，應諭知無罪之判決，刑事訴訟法
    第一百五十四條、第三百零一條第一項分別定有明文。又事實之認定，應憑證據
    ，如未能發現相當證據，或證據不足以證明，自不能以推測或擬制之方法，為裁
    判基礎；再認定犯罪事實，所憑之證據，雖不以直接證據為限，間接證據亦包括
    在內，然無論直接或間接證據，其為訴訟上之證明，須於通常一般之人均不致於
    有所懷疑，而得確信其為真實之程度者，始得據之為有罪之認定，倘其證明尚未
    達到此一程度，而有合理性懷疑之存在時，即無從為有罪之認定，此分別有最高
    法院四十年台上字第八六號及七十六年台上字第四九八六號判例可資參照。
  (二)本件公訴人認被告涉犯此部分犯行，無非係以被告自白、證人丙○○之指訴及扣
    案經變造之汽車駕照上之照片屬被告所有為其主要論據。訊據被告堅決否認此部
    分犯行，辯稱其係自九十二年七月間始加入「黃經理」等人所組成之詐欺集團，
    且扣案經變造之丙○○汽車駕照係「黃經理」自行變造完成後才交其行使，其並
    未參與詐騙丙○○及變造丙○○之汽車駕照等語。經查：
  1.被告於警詢、偵訊及本院審理時始終堅稱其係於九十二年七月間始加入「黃經理
    」等人所組成之犯罪集團等語，而證人丙○○於警詢及偵訊時亦證稱被告並非詐
    騙其財物之人等語（警卷第八頁，偵卷第三十頁）。再佐以自被告身上扣得之郵
    政國內匯款執據二十五紙，其匯款日期均集中於九十二年七月至九月間，核與上
    開被害人均證稱係於該段期間內遭被告詐騙等語相符，則被告辯稱係自九十二年
    七月間始加入該詐欺集團而未參與詐騙丙○○等語，應非子虛。
  2.再扣案經變造之丙○○汽車駕照上之照片固為被告所有，惟被告迭稱係依報紙刊
    登之廣告寄發履歷表及照片予「黃經理」應徵司機工作時，察覺其為詐欺集團而
    同意參與等語，足見被告於加入該詐欺集團之前，已先行交付其照片予「黃經理
    」等人，則被告提出照片之行為，顯不足作為認定其有變造汽車駕照之犯意聯絡
    或行為分擔之依據。再佐以被告堅稱其始終未曾見過「黃經理」等人，平時均係
    以電話聯絡，且每次詐得之款項不論金額多寡均僅抽取二千元之報酬等語，足見
    該集團之犯罪型態，均係以電話指示被告出面詐騙應徵者，至「黃經理」等人則
    退居幕後躲避警方追查，而視被告為指揮利用之工具。從而，「黃經理」等人在
    取得丙○○之汽車駕照及被告之照片，且被告同意加入該集團後，未徵得其同意
    即擅自以其照片換貼於丙○○之汽車駕照上而變造之，再交付被告依其指示向各
    被害人佯稱為丙○○一節，即非無可能。況依各該被害人之指訴情節及扣案經變
    造之汽車駕照，亦僅足以證明被告確有持以行使之犯行，既無其他積極證據足資
    佐證被告就變造該汽車駕照之犯行與「黃經理」間有何犯意聯絡及行為分擔，自
    不得以推論之方式遽為不利於被告之認定。
  (三)此外，公訴人復未提出其他積極證據足資證明被告涉有前揭詐欺丙○○及變造特
    種文書之犯行，自應認其犯罪嫌疑不足。惟公訴人既認該部分與前揭經本院論罪
    科刑之部分分別有連續犯及低度行為為高度行為所吸收之關係，爰均不另為無罪
    之諭知，附此敘明。
據上論斷，應依刑事訴訟法第二百九十九條第一項前段，刑法第二十八條、第五十六
條、第二百十六條、第二百十條、第二百十二條、第三百三十九條第一項、第三項、
第五十五條、第二百十九條、第三十八條第一項第二款，罰金罰鍰提高標準條例第一
條前段，判決如主文。
本案經檢察官王銘裕到庭執行職務。
中      華      民      國    九十二    年     十二     月     十六     日
              臺灣高雄地方法院刑事第十一庭
                                        審判長法  官    徐美麗
                                              法  官    陳億芳
                                              法  官    鄭詠仁
右正本證明與原本無異。
如不服本判決，應於判決送達後十日內，向本院提出上訴狀。
                                              書記官    蔡妮君
中      華      民      國    九十二    年     十二     月     十六     日
附錄法條：
刑法第二百十條
偽造、變造私文書，足以生損害於公眾或他人者，處五年以下有期徒刑。
刑法第二百十二條
偽造、變造護照、旅券、免許證、特許證及關於品行、能力服務或其他相類之證書、
介紹書，足以生損害於公眾或他人者，處一年以下有期徒刑、拘役或三百元以下罰金
。
刑法第二百十六條
行使第二百十條至第二百十五條之文書者，依偽造、變造文書或登載不實事項或使登
載不實事項之規定處斷。
刑法第三百三十九條
意圖為自己或第三人不法之所有，以詐術使人將本人或第三人之物交付者，處五年以
下有期徒刑、拘役或科或併科一千元以下罰金。
以前項方法得財產上不法之利益或使第三人得之者，亦同。
前二項之未遂犯罰之。


司法院資訊處製作；財團法人民間司法改革基金會備份。
